臺灣雲林地方法院刑事判決
110年度訴字第333號
公  訴  人  臺灣雲林地方檢察署檢察官
被      告  陳昭竹




上列被告因傷害等案件，經檢察官提起公訴（110年度偵字第459
號），本院判決如下：
    主      文
陳昭竹犯傷害罪，處拘役肆拾日，如易科罰金，以新臺幣壹仟元
折算壹日；又犯恐嚇危害安全罪，處拘役貳拾日，如易科罰金，
以新臺幣壹仟元折算壹日。應執行拘役伍拾日，如易科罰金，以
新臺幣壹仟元折算壹日。
    犯罪事實
一、陳昭竹之夫胡崇義與楊雪青共組雙人街頭藝人表演團體，於
    每次表演結束後，多由胡崇義收拾音響設備，由楊雪青持打
    賞箱進入胡崇義駕駛之車輛內清點後平分。陳昭竹為此心生
    不滿，於民國109年9月13日22時許，楊雪青與胡崇義在雲林
    縣西螺鎮西螺大橋東岸廣場表演完畢後，楊雪青欲持打賞箱
    至胡崇義之車內清點時，陳昭竹竟基於傷害之犯意，先徒手
    搶走楊雪青手中之打賞箱，並徒手掌摑楊雪青之右臉頰，致
    楊雪青受有右側臉頰挫傷腫痛合併右耳鳴等傷害（公然侮辱
    部分未據告訴，不在起訴範圍）。楊雪青唯恐現場人多，影
    響形象，乃與其夫陳崇廈先開車至西螺大橋北端右邊空地等
    待，陳崇廈聯絡胡崇義駕車前來會合，於同日22時15分許，
    陳昭竹搭乘胡崇義車輛前來時，將打賞箱內平分之現金丟給
    楊雪青，並稱臭錢拿去等語，又基於恐嚇危害安全之犯意，
    向楊雪青恫稱：我不只想打妳，還想殺了妳等語，以此足以
    加害於生命、身體之方式恐嚇楊雪青，使其心生畏懼，致生
    危害於安全。
二、案經楊雪青訴由雲林縣警察局西螺分局報告臺灣雲林地方檢
    察署檢察官偵查起訴。
    理      由
壹、證據能力方面：
　　按被告以外之人於審判外之言詞或書面陳述，除法律有規定
    者外，不得作為證據；被告以外之人於審判外之陳述，雖不
    符合刑事訴訟法第159條之1至第159條之4之規定，而經當事
    人於審判程序同意作為證據，法院審酌該言詞陳述或書面陳
    述作成時之情況，認為適當者，亦得為證據。當事人、代理
    人或辯護人於法院調查證據時，知有上開不得為證據之情形
    ，而未於言詞辯論終結前聲明異議者，視為有前項之同意，
    刑事訴訟法第159條第1項及第159條之5分別定有明文。本判
    決以下所引用被告陳昭竹以外之人於審判外之言詞或書面供
    述證據，業經檢察官及被告於本院審理時均表示同意列為本
    案證據（見本院卷第44頁、第99頁）。本院審酌該等證據作
    成時之情狀，並無違法或不當等情形，認為以之作為本案之
    證據亦屬適當，且為證明本案犯罪事實所必要，依刑事訴訟
    法第159條之5規定，自有證據能力。
貳、實體方面：
一、認定犯罪事實所憑之證據及理由：
　　訊據被告固自承於上揭時間、地點，拿走打賞箱，之後有向
    告訴人楊雪青稱：我不只想打妳，還想殺了妳等語，惟矢口
    否認有上開傷害、恐嚇犯行，辯稱：當天我有叫我老公胡崇
    義告訴楊雪青不要到我們車上點錢，我沒有打楊雪青，而且
    楊雪青沒有當日去驗傷，是109年9月15日因腹瀉看醫生順便
    驗傷，怎麼可能發生2日後還紅腫這麼嚴重，是她回家被陳
    崇廈打的；我是因為氣憤才會說那句話，是被楊雪青激怒的
    ，我說我沒有打妳，如果我有打妳，我不只想打妳，還想殺
    了妳云云。經查：
  ㈠楊雪青與被告之夫胡崇義於上開時間、地點，表演完畢後，
    被告與楊雪青因清點打賞箱一事發生糾紛，嗣在西螺大橋北
    端右邊空地時，被告有向楊雪青稱：我不只想打妳，還想殺
    了妳等語，為被告所不爭執（見本院卷第43頁），核與證人
    楊雪青、胡崇義、陳崇廈於本院審理時證述情節相符（見本
    院卷第104頁、第114頁、第120頁），此部分事實，先堪認
    定。
  ㈡證人楊雪青於警詢時指述：109年9月13日22時許，我表演結
    束拿著打賞箱要結算，被告突然將我手中打賞箱搶走，並徒
    手往我右臉頰打一巴掌，因為當時現場觀眾很多，我就跟陳
    崇廈先離開到西螺大橋另一端等他們會合，約15分鐘後，被
    告及胡崇義過來會合，被告一下車就很兇的跟我說「臭錢拿
    去」，並把錢丟還給我，還說「不只要打你、還要殺你」，
    被告講這句話時，我感覺驚恐、害怕，後來我們就各自離開
    等語（見偵卷第17頁至第19頁、第23頁至第27頁）；於偵訊
    時證述：當天來賓很多，陳崇廈、胡崇義都在場，我拿起打
    賞箱時，被告突然衝過來打我巴掌，她一手抱住打賞箱，另
    一手揮我右臉巴掌，當天被打後，我情緒不好，回家臉麻掉
    ，隔日頭痛耳鳴不舒服，15日才去驗傷；我聽到楊雪青說不
    只想打你，還想殺了你等語後，不想出門，我會怕等語（見
    偵卷第83頁至第87頁、第91頁）；於本院審理時證述：我跟
    胡崇義配合表演大約5、6年，我先生陳崇廈會幫忙搬音響，
    因為音響的東西非常多，又很重，他是義務幫忙，而且也陪
    伴我，我不會開車，我出門都是先生陪在旁邊，同出同入；
    打賞箱是讓大家自由打賞，之後由我清點，再平分給我跟胡
    崇義，甚至他是音響的負責人，我會多給他；當天表演完我
    要拿打賞箱，結果被告就衝過來搶我的打賞箱，後來就用手
    打我右臉頰巴掌，我當時也覺得非常驚嚇；被告打完之後我
    非常憤怒，但我沒有起衝突，我只是問她憑什麼打我，因為
    我覺得那是公開場合，賓客非常多，所以我覺得要顧好形象
    ，我跟陳崇廈只是先離開現場，我請陳崇廈打電話叫胡崇義
    待會一定要再會合，我想要釐清剛才是怎麼回事，我不可能
    就這樣走人，之後我們在經過西螺大橋往溪湖方向右側的空
    地會合，我有下車，被告也有下車，被告竟然強力將錢丟給
    我，還說「臭錢拿去」、「我不只想打妳，還想殺了妳」等
    語（見本院卷第100頁至第108頁）。經核楊雪青就其當天遭
    被告搶走打賞箱，並打其右臉頰後，為顧及形象，與陳崇廈
    離開現場，被告、胡崇義再前來會合，被告又對其為恐嚇言
    語之重要過程，始終證述一致，並無明顯歧異，就細微枝節
    亦證述綦詳，核非空泛指陳，其證述已有相當之憑信性。
  ㈢證人即楊雪青之配偶陳崇廈於偵訊時證述：當天我看到打賞
    箱放在地上，楊雪青先過去拿起打賞箱，被告看到就過去搶
    打賞箱，順勢打楊雪青，搶的過程中，楊雪青說你憑什麼打
    人，被告用左手打楊雪青巴掌，用另一隻手拿著打賞箱，打
    賞箱很小，我本來要過去瞭解狀況，楊雪青說這邊是公眾場
    合而把我拉走，之後我打給胡崇義說「班長過來橋那邊釐清
    你老婆打人的事情」，被告下車就說「臭錢你拿去」、「我
    不只想打你，還想殺了你」等語（見偵卷第89頁、第91頁）
    ；於本院審理時證述：當天我在現場幫忙搬音響、電器之類
    的，我剛好去移車，距離被告及楊雪青不到30公尺，有看到
    被告打楊雪青，有聽到楊雪青對被告說「你為什麼搶我錢」
    、「為什麼打我」，當時我看到很生氣，但被楊雪青強拉走
    ，說大眾秩序不要鬧，然後我們就回家，上車後聯絡胡崇義
    到西螺下橋那邊處理，被告來就拿著打賞箱的錢說「臭錢拿
    去」、「我不只想打妳，還想殺了妳」等言詞，然後胡崇義
    就將被告拉走，各自回家等語（見本院卷第117頁至第124頁
    ），與證人楊雪青之證述大致相符，無刻意誇大、明顯矛盾
    ，抑或顯不合常理之處，足以補強證人楊雪青證稱遭被告打
    巴掌、恐嚇等節之真實性。
  ㈣證人即被告配偶胡崇義於偵訊時證述：打賞箱是我跟楊雪青
    兼職街頭藝人表演所放置的箱子，箱子是我的，但裡面的錢
    是我跟楊雪青要平分的，當天表演完畢，我忙著收器具，背
    對著被告與楊雪青，我有聽到她們好像因為打賞箱的問題在
    爭吵，我沒有轉頭，我有聽到楊雪青說「你為什麼打我」，
    聽到這句話我拉住被告，之後楊雪青他們就離開了，我沒有
    親眼看到被告打楊雪青臉頰；之後陳崇廈打電話給我說先去
    橋的另一頭等我們，我及被告前去會合，被告下車後，我看
    到的景象是情況混亂，被告與楊雪青發生爭執，被告說什麼
    話我沒有聽清楚，被告有將錢交給楊雪青等語（見偵卷第33
    頁至第36頁、第87頁、第89頁）；於本院審理時證述：每次
    表演的錢都是我跟楊雪青當天一起平分掉，是楊雪青清點，
    我都是跟陳崇廈忙著收音響，我可能有點錢1次左右，因為
    楊雪青他們的車停很遠，場地的關係，只能有1臺車停在裡
    面，所以楊雪青只能在我的車上算錢；去程時，被告有說能
    否不要再讓楊雪青到我們的車子裡面數錢，但我覺得這個沒
    有什麼特別的意義，所以我沒有跟楊雪青講，案發時我背對
    著被告及楊雪青在收音響設備，距離他們約10公尺，我沒有
    看到被告跑去搶打賞箱及打楊雪青，但我有聽到楊雪青說「
    你為什麼打我」，我就趕快轉身拉住被告，跟她說不要在這
    邊吵架，後來楊雪青他們很生氣就離開，他們也是顧及到大
    庭廣眾之下，大家都是表演工作者，這樣不好看；我東西收
    好後就往彰化回程，接到陳崇廈的電話，說他在橋那邊等我
    們，因為爭執點是在西螺那邊，但他說那邊人多，在那邊起
    爭執不好看，所以就想說在溪州這邊，畢竟大家都是好朋友
    ，我是覺得有事情大家當面說一說會好一點，我有載被告去
    會合，被告跟楊雪青2人都很激動、火氣蠻大的，中間我有
    制止被告，有一些拉扯的動作，那時候很亂，楊雪青質問被
    告為什麼要打她，我想說趕快把被告拉離開現場會好一點，
    被告有將表演的錢給楊雪青，那時候好像在爭吵，我不知道
    被告有沒有說「臭錢拿去」，好像是說「錢拿去吧」等語（
    見本院卷第109頁至第116頁）。參酌證人胡崇義上開證述及
    被告於本院審理時自承：我就是不要楊雪青進去我們的車子
    裡面數錢等語（見本院卷第130頁），可知被告對於楊雪青
    於表演結束後，會至胡崇義車上清點打賞箱之舉動多所不滿
    ，經被告要求胡崇義告知楊雪青以避免此情形發生，未遭胡
    崇義應允，才惹起被告本案之犯罪動機甚明。又胡崇義雖未
    目睹被告毆打楊雪青，然其證述於現場有聽到楊雪青說「你
    為什麼打我」後，胡崇義隨即拉住被告等情節，足證被告當
    時再次見到楊雪青持打賞箱欲前往胡崇義車上清點現金時，
    怒火沖天，不僅搶走打賞箱，並毆打楊雪青右臉頰，證人胡
    崇義才會聽見楊雪青質問被告為何動手打人，胡崇義隨即制
    止被告，否則楊雪青焉有可能在其表演完畢，現場仍有眾多
    賓客時，大聲指責被告為何動手等有損其形象之舉，且未留
    在現場清點打賞箱即先行離去，在在可見楊雪青前開指證有
    所憑據。從而，被告確有徒手打楊雪青右臉頰，堪以認定。
  ㈤楊雪青因而受有右側臉頰挫傷腫痛合併右耳鳴之傷害：
　⒈稽之楊雪青提出之診斷證明書病名欄記載「右側臉頰挫傷腫
    痛合併右耳鳴情形」，有衛生福利部彰化醫院（下稱彰化醫
    院）診斷證明書1紙在卷可憑（見偵卷第61頁），核與證人
    楊雪青、陳崇廈證述被告傷害楊雪青之部位相符，且經本院
    函詢彰化醫院楊雪青之病況，該院函覆：「①病人主訴被人
    打耳光；②右臉輕微紅腫，耳鳴急診無法檢查，只能依病人
    告知紀錄，當下給予病人冰敷和止痛藥治療，後來病人沒有
    再回本院就診，不知復原情況為何；③無再看其他科」，有
    彰化醫院110年9月14日彰醫行字第1101000434號函暨回覆單
    、急診病歷0份及傷勢照片1張存卷可查（見本院卷第51頁至
    第61頁），堪認被告掌摑楊雪青之行為，確實造成楊雪青受
    有上開傷害。
　⒉楊雪青遲至案發後2日方至彰化醫院驗傷，尚與常情無違，亦
    不足為有利被告之認定：
    犯罪被害人受到不法侵害後，反應不一，未能一概而論，亦
    無法苛求任何人於爭執發生受傷結果時，即能立刻前往醫院
    就醫驗傷或當下即決定訴諸法律程序解決。證人楊雪青於本
    院審理時證述：案發當天我們回家已經快12點，當天沒有痛
    ，隔天整個耳鳴、拉肚子、頭痛，我才跟陳崇廈說要去看醫
    生，那時候耳鳴跟吐非常厲害，可能是驚嚇到；發生之後我
    一直給被告機會，事發後隔天我除了驗傷之外，還有到溪湖
    派出所，因為我也不知道要怎麼辦，我的委屈到底要去何處
    申訴，所以當下我打給被告的哥哥，因為他在溪湖派出所，
    我不知道怎麼辦，我覺得很委屈，然後他說他不管這事，我
    覺得沒辦法，只好隔天再去溪湖派出所詢問我被傷害要從何
    著手，我先瞭解之後，我跟我先生有共識，就是再等看看他
    們會不會來道歉，或是想要解決這個紛端等語（見本院卷第
    106頁、第108頁），已見楊雪青於案發後，並非執意對被告
    提起告訴。另參以楊雪青係於109年9月15日18時56分許至彰
    化醫院急診就診，距案發時不過2日，時間相距非久，且上
    開急診病歷記載：「病人表示星期日右臉被打耳光，當下有
    紅腫，昨天開始右下排牙齦腫無法咬合、右耳耳鳴、右眼眼
    壓高，腹瀉多次」（見本院卷第56頁），與楊雪青上開所稱
    案發後身心狀況相符，其所述有所憑據。更何況被告當時處
    於憤怒情況下打楊雪青巴掌，則衡情係帶有怒氣之力道所為
    ，則楊雪青右側臉頰受有上開傷勢，與常情相符，綜合以觀
    ，尚不能僅以楊雪青係在案發後2日才就診驗傷，即認該傷
    勢係楊雪青不實捏造。被告辯稱係陳崇廈回家毆打楊雪青云
    云，尚嫌乏據。
  ㈥被告另以前詞置辯，惟按刑法第305條之恐嚇危害安全罪，以
    加害生命、身體、自由、名譽、財產之事，恐嚇他人致生危
    害於安全者為其要件，凡行為人以加害生命、身體、自由、
    名譽、財產之事恐嚇他人，該他人客觀上足以陷於危險不安
    之狀態，並已達危害其自由安全之程度，即得以該罪名相繩
    。查被告上開言詞，係揚言加害楊雪青之生命、身體，依前
    揭見解，客觀上足以使受此通知之告訴人心生畏怖，致生危
    害於安全，故構成恐嚇行為，且楊雪青已於偵查中證稱聽聞
    後會感到害怕已如上述，可徵楊雪青於聽聞上開言詞後，確
    生畏懼之感。又被告為智識正常之成年人，自應知上揭言詞
    代表之意義，及他人聽聞後將產生畏怖之感覺，詎其仍如此
    為之，是以揆諸前揭說明，被告所為構成刑法第305條之恐
    嚇危害安全罪至明。至被告於本院審理中再辯稱：我是說「
    如果」我有打妳，我不只想打妳，還想殺了妳云云，顯為卸
    責之詞，不足憑採。
  ㈦綜上各節，被告所辯上情，無非卸責之詞，不足採信。本案
    事證明確，被告犯行堪以認定，應依法論科。
二、論罪科刑：
　㈠核被告所為，係犯刑法第277條第1項之傷害罪、同法第305條
    之恐嚇危害安全罪。被告於本案犯行之過程中，固伴隨妨害
    楊雪青清點打賞箱之強制行為，惟此係為傷害行為之一部分
    ，不另論罪。
　㈡被告所犯上開2罪，時間、地點可分，犯意各別，行為互殊，
    應予分論併罰。
　㈢爰以行為人之責任為基礎，審酌被告因不滿楊雪青在胡崇義
    車上清點打賞箱一事，不思以和平理性方式處理，率爾傷害
    楊雪青，至楊雪青受有上開傷勢，復以惡害通知楊雪青致其
    心生恐懼，所為有所不當；犯後僅坦承有以上開言語告知楊
    雪青，否認傷害楊雪青之態度，又楊雪青於本院審理程序中
    陳稱：被告不道歉也不賠償，態度非常惡劣，還將我的名字
    公布在網路上，我覺得身心創傷非常重，我希望從重量刑等
    語（見本院卷第108頁）；兼衡被告之素行、犯罪動機、目
    的、手段、於本院審理時自述之智識程度、職業、生活狀況
    暨家庭經濟(見本院卷第129頁至第130頁)等一切情狀，分別
    量處如主文所示之刑，並定其應執行之刑及均諭知如易科罰
    金之折算標準。
據上論斷，應依刑事訴訟法第299條第1項前段，判決如主文。
本案經檢察官莊珂惠提起公訴；檢察官林豐正到庭執行職務。
中　　華　　民　　國　　111 　年　　4 　　月　　8 　　日
                  刑事第二庭  審判長法  官 王紹銘
                                    法  官 黃麗竹
                                    法  官 簡鈺昕
以上正本證明與原本無異。　　　　　　　　　　　　　　　　
如不服本判決應於收受送達後20日內向本院提出上訴書狀，並應
敘述具體理由；其未敘述上訴理由者，應於上訴期間屆滿後20日
內向本院補提理由書（均須按他造當事人之人數附繕本）「切勿
逕送上級法院」。
                                    書記官  林芳宜
中　　華　　民　　國　　111 　年　　4 　　月　　8 　　日
附錄本案論罪科刑法條全文：
中華民國刑法第277條
傷害人之身體或健康者，處5年以下有期徒刑、拘役或50萬元以
下罰金。
犯前項之罪，因而致人於死者，處無期徒刑或7年以上有期徒刑
；致重傷者，處3年以上10年以下有期徒刑。
中華民國刑法第305條
以加害生命、身體、自由、名譽、財產之事恐嚇他人，致生危害
於安全者，處2年以下有期徒刑、拘役或9千元以下罰金。